臺灣彰化地方法院刑事判決　　　　　　　 95年度訴字第949號
公　訴　人　臺灣彰化地方法院檢察署檢察官
被　　　告　乙○○
　　　　　　　　　　現於臺灣臺中監獄執行中
指定辯護人　劉惠利律師
上列被告因強盜案件，經檢察官提起公訴（95年度偵字第4005號）
，本院判決如下：
    主  文
本件免訴。
    理  由
一、公訴意旨略以：被告乙○○意圖為自己不法之所有，於民國
    （下同）95年1月2日上午8時10分許，騎乘機車前往臺中巿
    東區○○○街與一心街口之建築工地內，竊取甲○○所有置
    於該工地內之日立牌電動鎚（型號：H41號）乙只，被告乙
    ○○將該電動鎚置於機車上得手後，並欲以機車載運離去時
    ，嗣為甲○○當場查覺並立即上前攔阻，被告乙○○為防護
    竊得之贓物及脫免逮捕，竟駕駛機車加速衝撞甲○○，致甲
    ○○右膝受有傷害，被告乙○○得以攜帶上開竊得之電動鎚
    逃離現場等語。因認被告乙○○涉有刑法第329條準強盜罪
    嫌。
二、按案件曾經判決確定者，應諭知免訴之判決，刑事訴訟法第
    302條第1款，定有明文。又訴訟上所謂一事不再理之原則，
    關於實質上一罪或裁判上一罪，亦均有其適用，最高法院60
    年台非字第77號著有判例，可資參照。又按犯罪事實應依證
    據認定之，無證據不得認定犯罪事實，刑事訴訟法第154條
    第2項定有明文。次按認定不利於被告之事實，須依積極證
    據，苟積極證據不足為不利於被告事實之認定時，即應為有
    利於被告之認定，更不必有何有利之證據，縱認被告抗辯或
    反證係屬虛偽，仍不能以此資為積極證據應予採信之理由；
    又按事實之認定，應憑證據，如未能發現相當證據，或證據
    不足以證明，自不能以推測或擬制之方法，以為裁判基礎，
    分別有最高法院29年上字第3105號、30年上字第816號、30
    年上字第482號、40年臺上字第86號判例足資參照。再認定
    犯罪事實所憑之證據，雖不以直接證據為限，間接證據亦包
    括在內，然無論直接或間接證據，其為訴訟上之證明，須於
    通常一般之人均不致於有所懷疑，而得確信其為真實之程度
    者，始得據為有罪之認定，倘其證明尚未達到此一程度，而
    有合理之懷疑存在時，法院復已就其心證上之理由予以闡述
    ，敘明其如何無從為有罪之確信，因而為無罪之判決者，不
    得遽指為違法，最高法院76年臺上字第4986號著有判例。況
    刑事訴訟法第161條第1項亦規定，檢察官就被告犯罪事實，
    應負舉證責任，並指出證明之方法，是檢察官對於起訴之犯
    罪事實，應負提出證據及說服之實質舉證責任，倘其所提出
    之證據，不足為被告有罪之積極證明，或其指出證明之方法
    ，無從說服法院以形成被告有罪之心證，基於無罪推定之原
    則，自應為被告無罪判決之諭知，最高法院92年度臺上字第
    128號著有判例意旨可資參照。
三、本件公訴意旨認被告乙○○涉有準強盜罪嫌，無非係以被害
    人甲○○於偵查中已明確指述被告乙○○確有行竊其所有之
    電動鎚，並於遭發現時騎乘機車逃逸時，撞及被害人甲○○
    ，而造成甲○○右膝受有傷害等為據，並以台灣彰化地方法
    院檢察署檢察官當場勘驗被害人甲○○受有傷害屬實為佐證
    。本件訊據被告乙○○堅詞否認其有公訴意旨所指之準強盜
    犯行，並辯稱：我承認有偷東西，但是我沒有要故意撞被害
    人等語為辯。經查：
　(一)証人甲○○於本院審理中具結証稱：「去年一月初的時候，
  　在台中市東區建築工地，被告拿我上班的工具，當時我將工
    具放在地上，被告進入，因為當時我們工地常遭小偷，我們
    就有警覺。」、「被告騎機車，將機車發動，並將我的工具
    放在機車上，我在一樓窗戶接電，看到後喊小偷、小偷，我
    衝出來，一推沒有推倒，我就跌倒受傷，後來被告是在別的
    地方被抓到，刑警傳我去做筆錄。」、「（被告）將工具放
    在機車上。我是直接看到。被告將機車停放沒有熄火，拿了
    就走。」、「因為抓不住，被告機車加速，我抓被告的背部
    ，抓不住，機車力量大，就跌倒在地。」、「被告將機車騎
    過來，看到我的機器在那邊，騎車沒有熄火，我看到後就衝
    出來，距離約十公尺，我衝出來的時候，就與被告機車頭面
    對面，還有一段距離，中間有馬路，被告一定要從那邊過去
    ，機車車頭朝我過來，我站在機車左側，我推抓被告肩膀，
    但沒有推抓到被告，被告就騎機車跑了，我在推抓過程中有
    被機車擦撞到。」、「問：被告沒有朝右邊過去？答：來不
    及。他朝我方向過來，我要推他，他要跑。」、「問：除了
    被告逃跑的方向外，有無其他地方可跑？答：如果被告轉頭
    的話有其他路可跑，但是他來不及，因為我要抓他。」、「
    被告拿機器距離牆很近，他拿到機器後，與我已經很近了，
    被告一定要朝我那個方向離開。」、「問：你覺得被告是否
    要撞你？答：他是要跑，我一定要抓被告，他不是有意要撞
    我的。」、「當時工地砂石在左邊。」、「問：偏右行駛可
    否？答：因為右邊有障礙物，約兩米路寬，我推倒被告的時
    候，被告差一點撞到右邊的別墅。」、「被告不是故意撞我
    的」等語。（本院96年1月2日審理筆錄參照）復核証人甲○
    ○於警訊及偵查中供述情節均屬一致，並與被告供稱：確有
    竊取電動鎚，不是故意撞被害人等語相符，應認証人甲○○
    上開供証誠屬可信。即被告係為逃逸，而被害人要抓被告，
    被告逃逸路線左邊有砂石，右邊有障礙物房子，被告不是有
    意要撞被害人等情洵可認定。
  (二)本件公訴意旨雖以被告乙○○趁被害人甲○○不注意之際，
    著手竊取被害人之電動鎚，經被害人發現而加以阻止，被
　　告乙○○復為防護贓物、脫免逮捕，而當場騎乘機車逃逸，
  　不顧被害人甲○○以手抓住被告乙○○背後，仍加速逃逸，
    造成被害人遭機車擦撞受傷，以此對被害人施以強暴，係犯
    刑法第329條之準強盜罪嫌。惟按刑法第329條所謂竊盜因脫
    免逮捕，而當場施以脅迫者，係以已有逮捕之行為，被告為
    脫免逮捕，當場對於欲加逮捕之之人，施以脅迫，始為相當
    。而所謂強暴，謂直接或間接對於人之身體施以暴力，壓制
    被害人之抗拒，或使被害人處於不能抗拒之狀態。即行為人
    主、客觀上須以實施強暴脅迫為手段，以達防護贓物、脫免
　　逮捕或湮滅罪證之目的，始屬相當，如欠缺此項手段、目的
  　關係，即難以本罪相繩。（69年度台上字第2971號、82年度
    台上字第3842號、88年度台上字第2183號判例參照）本件被
    告係於竊盜得手遭人發覺後，始加速騎乘機車逃逸，且被告
    並無其他路線得以騎乘，而被害人甲○○係以手抓住被告背
    後，方遭機車擦撞受傷，被告非故意衝撞被害人甲○○之情
    ，業經証人即被害人甲○○具結証述如前，即被告乙○○實
  　無何另行積極對被害人甲○○實施壓抑其身體之強暴、脅迫
    行為。亦無對被害人有何「主動」施以強暴脅迫之行為，被
    告當時僅有被動掙脫逃逸之反射動作等情應與事實相符，揆
    諸上開判例意旨，被告之行為與準強盜罪之構成要件不合，
    即難以刑法第329條之準強盜罪相繩。
  (三)被告業經自白其竊盜犯行，復核與被害人甲○○供証情節相
    符，被告此部分竊盜犯行洵堪認定，其所為係均犯刑法第32
    0條第1項之竊盜罪，公訴人認被告所為係犯刑法第329條之
    準強盜罪，尚有未洽，然其基本社會事實即竊盜基本事實仍
    屬相同，仍應論以竊盜罪。
四、末查，按案件曾經判決確定者，應諭知免訴之判決，已如前
    述，本件被告乙○○前曾被訴竊盜罪，業經台灣台中地方法
    院以95年度易字第530號判處有期徒刑一年，並經被告乙○
    ○上訴台灣高等法院台中分院，嗣經被告乙○○於95年6月2
    日撤回上訴確定在案。有上開判決書及台灣高法院被告前案
    紀錄表在卷足資為憑。依首揭法條及判例意旨，本案與前開
    案件有裁判上一罪之關係，自為前案確定判決效力所及，依
    上開說明，應諭知免訴之判決。
據上論斷，應依刑事訴訟法第302條第1款，判決如主文。
中　　華　　民　　國　　96　　年　　1 　　月　　16　　日
              刑事第三庭  審判長法  官　林欽章
                                法  官  葉明松
                                法  官  姚銘鴻
以上正本證明與原本無異。
如不服本判決，應於判決送達後10日內，向本院提出上訴狀 (須
附繕本)。
告訴人或被害人對於判決如有不服具備理由請求檢察官上訴者，
其上訴期間之計算係以檢察官收受判決正本之日期為準。
中　　華　　民　　國　　96　　年　　1 　　月　　16　　日
                                書記官  郭佳雯
